臺灣南投地方法院民事裁定
111年度簡聲抗字第4號
抗  告  人   王漢中  
上列抗告人因與相對人鑫永銓股份有限公司間聲請法官迴避事件
，對於民國111年2月23日本院南投簡易庭所為111年度投簡聲字
第1號裁定不服，提起抗告，本院裁定如下：
    主  文
抗告駁回。
抗告費用由抗告人負擔。
    理  由
一、抗告人原聲請意旨略以：
  ㈠抗告人與相對人鑫永銓股份有限公司（下稱相對人）間確認
    通行權存在事件，經本院南投簡易庭以110年度投簡調字第4
    0號受理（下稱系爭事件），承審法官鄭煜霖（下稱承審法
    官）於民國110年12月23日開庭，卻未能客觀、中立、耐心
    、有禮聽審，指責抗告人浪費司法資源，知不知道何謂袋地
    ？不要浪費訴訟費用或勘測費用，因為只要知道南投縣○○市
    ○○段00號地號土地（下稱系爭土地）分割自同段第76地號土
    地即駁回起訴，所言已令抗告人訴訟權受損。
　㈡又承審法官於111年1月17日系爭事件勘驗現場，就抗告人主
    張彰南路通行路線卻未通知相對人代理人及地政人員到場，
    且對抗告人安排證人也以當日只進行勘測悍拒，筆錄記載均
    避重就輕。抗告人於勘驗當日帶紅色油漆及捲尺到系爭土地
    現場，因現場地貌改變不知如何噴漆標示，然承審法官未指
    揮地政人員測出界線，反阻止抗告人配偶拍照，抗告人配偶
    稱承審法官開庭偏頗於現場大吵，而抗告人詢問在場人員姓
    名，卻被認為不懷好意皆載明於筆錄。承審法官未指揮拍照
    存證，亦未量出兩點之間距離，實有未當，復於勘驗現場與
    工廠人員私下套招，指示交付錄音帶，即能取得勝訴，且為
    讓相對人居於有利地位而舉證責任分配不當，筆錄之製作不
    實被看破，不得不令書記官一改再改。
　㈢再者本件屬可交付調解案件，承審法官卻未進行調解，捨近
    求遠不肯交付調解，小案大辦，製造爭議，未能慎思明斷，
    謹嚴從事，違反經驗及論理法則，為此，聲請承審法官迴避
    ，以確保抗告人權益等語。
二、原裁定略以：承審法官於110年12月23日下午4時在本院南投
    簡易庭第二法庭行調解程序，未有抗告人所述不肯交付調解
    之情事，且承審法官詢問兩造系爭土地是否為袋地，乃係就
    系爭土地除抗告人所欲通行之路線外，是否有其它有與公路
    有適宜之聯絡方式，請兩造就此表示意見，為承審法官指揮
    權之行使，抗告人對承審法官之指摘，為抗告人主觀臆測。
    又111年1月17日現場勘驗之程序進行、承審法官如何指示地
    政人員進行測量及繪圖以及筆錄之記載等，均屬承審法官訴
    訟指揮之範疇。抗告人未能具體敘明其他客觀上足以疑慮有
    不公平審判之原因事實，並提出能即時調查之證據，以釋明
    承審法官對於系爭事件之訴訟標的有何特別利害關係，或與
    當事人之一造有何密切之交誼或嫌怨，或有何在客觀上足疑
    其為不公平審判之情事發生，故駁回抗告人之法官迴避聲請
    。
三、抗告意旨略以：
  ㈠抗告人於起訴狀及準備狀已陳明系爭土地原有之通行農路遭
    相對人占用無法通行，方提起系爭事件，承審法官於110年1
    2月23日開庭卻未問明原因，即指責抗告人浪費司法資源，
    一再洩露心證並暗示撤回起訴，原審未勘驗庭訊錄音帶，僅
    以抗告人主觀臆測而裁定駁回，自有違誤。
　㈡111年1月17日系爭事件勘驗三個地點現埸，當事人均未全程
    參與，第一現場經相對人以大石築起駁坎占用農路，承審法
    官未通知相對人到場，也未通知地政人員到場測量並載明筆
    錄，僅載明為抗告人欲通行之道路輕輕略過，而抗告人從住
    家到系爭土地只要5分鐘，惟自相對人所稱之工廠通路卻要
    繞行1個多小時，承審法官勘驗此一路線，不讓抗告人參與
    ，僅能以聲請閱卷看相片及筆錄才知悉，如此草率，日後如
    何進行言詞辯論程序，抗告人聲請迴避並非無據，原裁定就
    此部分不備理由駁回，亦有違誤。
　㈢系爭土地現場地貌因相對人占用而改變，承審法官未指揮地
    政人員量出抗告人主張之通行農路範圍，諭知抗告人拒絕噴
    漆與事實不符，承審法官應指揮地政人員就抗告人主張之通
    行範圍，令地政人員進行噴漆標示，更有公信力，亦免相對
    人不服，足證承審法官心術不正，別有居心。承審法官未能
    落實勘驗之規定，原裁定率以駁回，均有違誤，應由本院另
    為適法裁定。
四、本院之判斷：
  ㈠按法官有民事訴訟法第32條所定之情形而不自行迴避，或有
    第32條所定以外之情形，足認其執行職務有偏頗之虞者，當
    事人得聲請法官迴避，同法第33條第1項第1款、第2款固定
    有明文。惟所謂法官執行職務有偏頗之虞，係指法官對於訴
    訟標的有特別利害關係，或與當事人之一造有密切之交誼或
    嫌怨，或基於其他情形客觀上足疑其為不公平之審判者而言
    。若僅憑當事人之主觀臆測，或不滿意法官進行訴訟遲緩、
    曉諭發問態度欠佳，或認法官行使闡明權或指揮訴訟欠當，
    或法官就當事人聲明之證據不為調查，或法官就發現真實認
    有必要之證據依職權為調查或開示心證於己不利，則不得謂
    其有偏頗之虞（最高法院102年度台抗字第865號、103年度
    台抗字第687號、109年度台抗字第890號裁定意旨參照）。
    是以，若法官僅於訴訟程序之指揮或容納當事人調查證據之
    聲請或其他類此情形，與當事人意見相左，尚不能認其有聲
    請迴避之原因。且此種迴避原因，依民事訴訟法第34條第1
    項、第2項、第284條之規定，應於3日內提出能即時調查之
    證據以釋明之（最高法院103年度台抗字642號裁定意旨參照
    ）。 
  ㈡經查：
  ⒈本件抗告人主張系爭事件之承審法官於110年12月23日開庭，
    卻未能客觀、中立、耐心、有禮聽審，指責抗告人浪費司法
    資源，知不知道何謂袋地？不要浪費訴訟費用或勘測費用，
    系爭土地分割自同段第76地號土地即駁回起訴，所言已令抗
    告人訴訟權受損及一再洩露心證並暗示撤回起訴等等，並未
    據提出可以即時為調查之證據，以釋明其主張。至抗告人認
    原審未勘驗系爭事件開庭錄音一節，尚非屬原審法院能即時
    調查之證據，另抗告人所提剪報資料及最高法院另案判決資
    料核與本件無涉，抗告人依前揭事由，聲請法官迴避，即與
    民事訴訟法第34條第1項、第2項及第284條之規定不符。
  ⒉系爭事件於110年12月23日係進行調解程序，有該日筆錄可佐
    ，抗告人認系爭事件承審法官未行調解程序，顯有誤會。本
    件抗告人並未釋明承審法官就系爭事件有何特別利害關係，
    抑或與當事人之一造有密切之交誼或嫌怨；至於承審法官於
    調解時詢問系爭土地是否為袋地、有無與公路之適宜聯絡方
    式，請兩造就此表示意見，應係促使抗告人斟酌系爭土地是
    否有其它與公路之適宜聯絡方式存在，並考量本件程序進行
    之實益，以節省兩造勞力、時間及費用，進而達成為謀求當
    事人間紛爭圓滿解決之調解目的。故承審法官於調解過程中
    ，本得就現有訴訟資料及相關情形，分析兩造利害關係，使
    兩造相互讓步，有調解成立可能或無興訟必要，以利於迅速
    圓滿解決紛爭；況且，承審法官分析利害關係，並就本案有
    關之法律問題或對事實之見解適度公開心證，有助於解決紛
    爭暨防止突襲，對抗告人而言，亦可藉此檢視其就系爭事件
    之勝敗機率，或衡量實體利益與程序利益之取捨，以及有無
    補強主張事實之必要，尚無不利益可言，自不得指為有聲請
    迴避之原因；再者，法官審理案件之心證、法律見解如何，
    與法官執行職務時有無偏頗之虞係屬二事。基上，經核抗告
    人所指110年12月23日開庭承審法官前述情節，依上開說明
    ，均涉及承審法官闡明方式、開示心證等指揮訴訟是否得宜
    之問題，並以主觀上對於承審法官法庭活動之感受臆測其執
    行職務有偏頗之虞，故本件縱如抗告人所述承審法官於調解
    時之曉諭態度欠佳、開示於己不利之心證，核屬抗告人對於
    承審法官處理該案態度之個人主觀感受及臆度，客觀上尚非
    有何足令人疑其為不公平審判之情事，亦即抗告人僅係就承
    審法官對於系爭事件調解相關程序之進行，未符期待，主觀
    上即揣測承審法官執行職務有偏頗之虞，但客觀情狀上，並
    無足疑該承審法官有為不公平之審判者，自不得據為聲請迴
    避之原因；因此，本院亦無勘驗系爭事件110年12月23日調
    解開庭錄音之必要，附此說明。
　⒊另抗告人所指承審法官於111年1月17日系爭事件勘驗現場時
    ，對抗告人安排證人以當日進行勘測悍拒，筆錄記載均避重
    就輕、未指揮地政人員測出抗告人主張路線、界線，反阻止
    抗告人配偶拍照，抗告人詢問在場人員姓名，卻被認為不懷
    好意皆載明於筆錄等等。惟勘驗乃受訴法院直接查驗物體而
    觀察之，作為應證事項有無之資料。是履勘現場，重在勘驗
    結果之調查；而對於勘驗標的以外之訴訟上爭執，仍有待兩
    造於法庭為攻擊、防禦及綜合其他調查之證據，始能認定事
    實。而觀諸系爭事件當日勘驗筆錄，承審法官所為勘驗結果
    及兩造對上開勘驗程序進行之相關意見，已記載於勘驗筆錄
    上，抗告人如對筆錄記載有意見，亦得依民事訴訟法有關筆
    錄記載之規定辦理；而抗告人配偶於勘驗現場，對承審法官
    、書記官及地政人員錄影，因勘驗現場屬臨時法庭，依法院
    組織法第90條第3項規定，非經承審法官許可，不得自行錄
    音、錄影；未經許可錄音、錄影者，承審法官得命其消除該
    錄音、錄影內容，是依勘驗筆錄所載，承審法官命抗告人配
    偶交出手機刪除照片，自無違反前揭規定情事。準此，即使
    抗告人不滿承審法官之相關勘驗程序之進行、未同意訊問抗
    告人所舉證人等情，然抗告人並未提出承審法官有何其他情
    形，客觀上足疑其為不公平審判之情事，揆諸上開說明，即
    不能遽認其執行職務有偏頗之虞。
五、綜上所述，本件抗告人聲請法官迴避，與法不合，應予駁回
    。從而，原裁定駁回抗告人之聲請，即無違誤，抗告意旨猶
    執前詞，指摘原裁定不當，求為廢棄另為裁定，為無理由，
    自應駁回其抗告。
六、爰裁定如主文。
中　　華　　民　　國　　111 　年　　3 　　月　　30　　日
                   民事第二庭審判長法  官   徐奇川
　　　　　　　　　　               法  官   鄭順福
　　　　　　　　　                 法　官　 楊亞臻
以上正本係照原本作成。　　　　　　
本裁定除以適用法規顯有錯誤為理由外，不得再抗告。
如提起再抗告者應於裁定送達後10日內向本院提出再抗告狀，
並繳納抗告裁判費新臺幣1000元，同時委任律師或具有律師資格
之關係人為代理人。
中　　華　　民　　國　　111 　年　　3 　　月　　31　　日
                                   書記官